臺灣桃園地方法院民事裁定　　　　　　　　96年度聲字第56號
聲　請　人　聯邦商業銀行股份有限公司
法定代理人　乙○○
代　理　人　丙○○
相　對　人　金連貿易股份有限公司
法定代理人　甲○○
相　對　人　甲○○
上列聲請人聲請返還提存物事件，本院裁定如下：
    主      文
本院九十一年度存字第一三六一號提存事件聲請人所提存之擔保
物即面額新臺幣伍拾萬元之台北市政府建設公債九十年度第二期
債票壹張（編號：ＭＩ○○○五四七），合計新台幣伍拾萬元，
准予返還。
聲請人其餘之聲請駁回。
    理      由
一、按訴訟終結後，供擔保人證明已定20日以上之期間，催告受
    擔保利益人行使權利而不行使者，法院應依供擔保人之聲請
    ，以裁定命返還其提存物，民事訴訟法第104 條第1 項第3
    款定有明文。另依同法第106 條之規定：前開規定於其他依
    法令供訴訟上之擔保者準用之。至所謂「訴訟終結」，在因
    假扣押或假處分所供擔保之情形，因該擔保係為保障受擔保
    利益人因不當假扣押或假處分所受損害而設，倘執行法院已
    依假扣押或假處分裁定實施假扣押或假處分之執行，則在執
    行法院撤銷其執行程序前，受擔保利益人所受損害仍可能繼
    續發生，損害額既未確定，自無強令其行使權利之理，故在
    假扣押或假處分所供之擔保，供擔保人依民事訴訟法第106
    條準用同法第104 條第1 項第3 款規定，聲請以裁定命返還
    其擔保金之場合，必待假處分或假扣押之執行程序已撤銷或
    終結，始得謂與民事訴訟法第104條第1項第3款所定之「訴
    訟終結」相當（參照最高法院85年度台抗字第645號裁定意
    旨）。
二、本件聲請意旨略以：聲請人前遵本院91年度全字第2662號民
    事裁定為擔保假扣押，曾提供如主文所示之提存物，並以本
    院91年度存字第1361號提存事件提存後，聲請本院以91年度
    執全字第1372號假扣押執行相對人所有之財產在案。茲聲請
    人前所假扣押之相對人所有財產業經本院92年度執字第1992
    0 號案件拍定在案，且其亦於撤銷假扣押裁定後，聲請本院
    催告相對人行使權利，惟相對人未行使權利，爰民事訴訟法
    第104 條第1 項第3 款聲請返還提存物。
三、經查，聲請人所主張之事實，業據本院依職權調取本院91年
    度執全字第1372號、92年度執字19920 號案件卷宗核閱屬實
    。且聲請人主張其已於上開假扣押執行事件終結後，定20日
    以上期日催告相對人行使權利，亦有本院95年度聲字第251
    號案件通知相對人行使權利，惟相對人並未行使。綜上，聲
    請人聲請返還提存物，核無不合，應予准許。
四、就相對人金連貿易股份有限公司部分：按假扣押於執行程序
    實施前撤回執行之聲請，法院應依供擔保人之聲請，返還其
    提存物，毋庸裁定，修正前民事訴訟法第104條第3項定有明
    文；又擔保提存之提存人於提存後，依民事訴訟法第104 條
    第3 項之規定返還提存物者，得聲請該管法院提存所返還提
    存物，提存法第16條第1 項第2 款亦定有明文。經查，民事
    訴訟法第104 條第3 項雖於92年2 月7 日經總統令刪除，然
    觀諸該條之修正理由為「原第三項關於假執行、假扣押、假
    處分供擔保人請求返還提存物之規定，非屬本條訴訟費用之
    擔保事項，且係不經法院裁定，逕向法院提存所聲請返還，
    應屬提存法之範疇，在此規定，體例未合。」，足見假扣押
    供擔保人於強制執行實施前撤回執行之聲請，仍得逕向法院
    提存所聲請返還擔保金，毋須經由法院裁定。再查，本件聲
    請人於辦理上開提存後，僅聲請假扣押強制執行相對人甲○
    ○之財產，並未聲請假扣押相對人金連貿易股份有限公司之
    財產，此經本院調取91年度執全字第1372號執行卷宗核閱屬
    實，則依前揭提存法第16條第1 項第2 款之規定，聲請人就
    相對人金連貿易股份有限公司部分，欲請求返還提存物，僅
    需提出民事執行處發給之「未執行證明」，即得聲請提存所
    返還提存物，無庸取得本院命返還提存物之確定裁定。從而
    ，聲請人此部分之聲請，尚屬於法不合，應予駁回，爰裁定
    如主文。
中　　華　　民　　國　　96　　年　　1 　　月　　31　　日
                  民事第三庭    法　官　陳清怡
以上正本係照原本作成
如對本裁定抗告須於裁定送達後10日內向本院提出抗告狀，並應
繳納抗告裁判費新台幣1,000 元。
中　　華　　民　　國　　96　　年　　1 　　月　　31　　日
                                書記官　王羽潔
